臺灣桃園地方法院小額民事判決
110年度壢小字第1843號
原      告  胡雅筑  
訴訟代理人  劉政杰律師
            李浩霆律師
被      告  張梅良  


上列原告因被告侮辱罪案件（本院110年度壢簡字第749號），提
起刑事附帶民事訴訟請求損害賠償，經本院刑事庭裁定移送前來
（本院110年度壢簡附民字第55號），本院於民國111年3月23日
言詞辯論終結，判決如下：
    主    文
一、被告應給付原告新臺幣5,000元，及自民國110年7月4日起至
    清償日止，按週年利率5％計算之利息。
二、原告其餘之訴駁回。
三、本判決得假執行。
　　事實及理由
一、原告主張：被告於民國109年10月17日上午10時9分許，與其
    中型犬在桃園市○○區○○○街000號1樓之社區中庭時，適有相
    處不睦之原告出現遛其2隻小型犬，被告因其中型犬吠叫，
    先稱「來，過來」，然其中型犬持續吠叫，竟基於公然侮辱
    之犯意，在不特定人得以共見共聞之情狀下，公然聲稱：「
    來過來我們不要跟那個神經病」，用以表示到場遛狗之原告
    為「神經病」，並被對原告而去，足以貶損原告之社會評價
    。為此，爰依民法第184條第1項、第2項、第195條之規定，
    提起本件訴訟。並聲明：被告應給付原告新臺幣（下同）10
    萬元，及自起訴狀繕本送達翌日起至清償日止，按週年利率
    5％計算之利息；請依職權宣告假執行。
二、被告則以：伊在社區中庭所說的「神經病」，講的是原告的
    黑色小型犬，該小型犬因原告解開牽繩從而衝到伊中型犬小
    拉前方，伊才講這句話，對小拉下達指令，要小拉遠離原告
    之小型犬。伊會以「神經病」形容狗，係因伊遛狗時常碰到
    野狗，也曾被野狗咬過，故伊都會跟小拉說別的狗是神經病
    ，為伊無心之言，並非用以辱罵原告。並聲明：原告之訴駁
    回。
三、本院之判斷：
　㈠按因故意或過失，不法侵害他人之權利者，負損害賠償責任
    。故意以背於善良風俗之方法，加損害於他人者亦同；不法
    侵害他人之身體、健康、名譽、自由、信用、隱私、貞操，
    或不法侵害其他人格法益而情節重大者，被害人雖非財產上
    之損害，亦得請求賠償相當之金額。民法第184條第1項、第
    195條第1項分別定有明文。又所謂名譽係人在社會上評價，
    通常指其人格在社會上享有一般人對其品德、聲望或信譽等
    所加之評價，係屬個人在社會上所受價值判斷，因此名譽有
    無受損害，應以社會上一般人對其評價是否貶損，客觀判斷
    之，苟其行為足以使他人在社會上之評價受到貶損，不論其
    為故意或過失，均可構成侵權行為。本件原告主張被告於上
    開時、地口出「神經病」一詞係在辱罵原告，惟為被告所否
    認，並以前詞置辯。經查：
　⑴自被告提供社區監視器109年10月17日上午10點09分12秒之錄
    影畫面截圖以觀（見本院卷第40頁），被告係於社區民眾得
    自由進出、使用公共設施休閒遊憩之社區中庭，對其所飼養
    之中型犬下達「小拉過來我們不要碰到神經病」之指令，此
    時與原告所處位置相隔不遠，且無他人阻擋於兩造之間，又
    「神經病」多係用於罵「人」精神不正常，舉止不合常理之
    意思，客觀上係屬負面評價之字眼，顯然具有貶抑他人人格
    之意涵，佐以被告係於他人得共見聞之社區中庭公共空間，
    朝原告站立方向口出神經病一詞，應可預見其他民眾經過，
    或於該處所休憩之社區居民所聽聞，而認係對原告所為之言
    詞，猶朝原告方向辱之，縱被告主觀上並非辱罵原告而係原
    告所飼養之黑色犬隻，仍足貶損原告社會上之個人評價，堪
    認被告主觀上至少應有過失，合於侵權行為之主觀要件。是
    被告所辯為無心之言云云，應不可採。
　⑵被告上開行為侵害原告之名譽權，業經認定如前，是原告據
    此請求之精神上損害，即屬有據。本院審酌被告雖以上開言
    詞侵害原告之名譽，惟其對原告名譽之侵害程度非鉅，又原
    告為國中肄業，現為家管，108年度及109年度收入分別為0
    元、2,000餘元，名下無財產；被告學歷為高中畢業，現無
    工作，108年度及109年度收入分別為5,000餘元、4,000餘元
    ，名下共有四筆不動產等情，為兩造所自承（見本院卷第73
    頁），且有本院依職權調閱之稅務電子閘門財產所得調件明
    細表可佐。本院斟酌前述兩造之身分地位、教育及智識程度
    、經濟能力、被告侵害原告人格之情形、原告名譽權受損害
    暨所受精神上痛苦程度等一切情狀，認原告請求被告賠償精
    神慰撫金10萬元，尚屬過高，認應以5,000元為適當，逾此
    部分之請求，實屬無據。
　㈢末按給付無確定期限者，債務人於債權人得請求給付時，經
    其催告而未為給付，自受催告時起，負遲延責任。其經債權
    人起訴而送達訴狀，或依督促程序送達支付命令，或為其他
    相類之行為者，與催告有同一之效力；遲延之債務，以支付
    金錢為標的者，債權人得請求依法定利率計算之遲延利息；
    應付利息之債務，其利率未經約定，亦無法律可據者，週年
    利率為5％，民法第229條第2項、第233條第1項前段、第203
    條分別定有明文。本件原告對被告之損害賠償債權，核屬無
    確定期限之給付，起訴狀繕本係於110年6月23日寄存送達於
    被告戶籍地之警察機關，有本院送達證書1份附卷可稽（見
    附民卷第13頁），依民事訴訟法第138條第2項規定，應自11
    0年7月4日生送達之效力，從而，原告自得請求被告給付自
    起訴狀繕本送達翌日即110年7月4日起至清償日止，按週年
    利率5％計算之遲延利息。
四、綜上所述，原告依民法第184條第1項、第195條之規定，求
    為判決如主文第1項所示，為有理由，應予准許。逾此部分
    之請求，為無理由，應予駁回。
五、本件原告勝訴部分係依民事訴訟法第436條之8第1項適用小
    額訴訟程序所為之判決，依同法第436條之20規定，依職權
    宣告假執行。
六、另本件係刑事附帶民事訴訟，而由本院刑事庭移送民事庭者
    ，依法不需徵收裁判費，且至本件言詞辯論終結時，亦無其
    他訴訟費用之支出，爰無庸宣告兩造各應負擔訴訟費用之費
    用額，併此敘明。
中　　華　　民　　國　　111 　年　　3 　　月　　31　　日
                  中壢簡易庭  法  官  劉哲嘉  
以上正本證明與原本無異。
如不服本判決，須以違背法令為理由，於判決送達後20日內向本
庭（桃園市○○區○○路0段000號）提出上訴狀。（須按他造當事人
之人數附繕本）。
中　　華　　民　　國　　111 　年　　3 　　月　　31　　日
　　　　　　　　　　　　　　　書記官  鄭履任
附錄：
一、民事訴訟法第436條之24第2項：
    對於小額程序之第一審裁判上訴或抗告，非以其違背法令為
    理由，不得為之。
二、民事訴訟法第436條之25：
    上訴狀內應記載上訴理由，表明下列各款事項：
    （一）原判決所違背之法令及其具體內容。
    （二）依訴訟資料可認為原判決有違背法令之具體事實。
三、民事訴訟法第471 條第1 項：（依同法第436 條之32第2 項
    規定於小額事件之上訴程式準用之）上訴狀內未表明上訴理
    由者，上訴人應於提起上訴後20日內，提出理由書於原第二
    審法院；未提出者，毌庸命其補正，由原第二審法院以裁定
    駁回之。